【裁判字號】    91,訴,1566
【裁判日期】    920128
【裁判案由】    清償債務
【裁判全文】
臺灣桃園地方法院民事判決  九十一年度訴字第一五六六號
    原      告  台北銀行股份有限公司
    法定代理人  丙○○
    訴訟代理人  丁○○
                甲○
    被      告  乙○○
                戊○○
右當事人間請求清償債務事件，本院判決如左：
    主      文
被告應連帶給付原告新臺幣玖拾壹萬零陸佰伍拾肆元，及如附表所示之利息及違約金
。
訴訟費用由被告連帶負擔。
本判決第一項於原告以新臺幣參拾萬肆仟元或同面額之台北市政府建設公債八十六年
度債票，為被告供擔保後，得假執行。
    事      實
甲、原告方面：
一、聲明：如主文所示，並陳明願供擔保請求宣告假執行。
二、陳述：被告乙○○以被告戊○○為連帶保證人，於民國八十八年七月八日向原告
    貸款借得二筆款項分別為：（一）新臺幣（下同）二百萬元，借款期間自八十八
    年七月八日起至一○八年七月八日止，並約定自借款撥付日起，依年金法，按月
    攤付本息，而利息按郵匯局一年期定期儲金機動利率加碼一個百分點（當時為年
    息百分之六點三五）計算機動調整之。（二）四十萬元，借款期間自八十八年七
    月八日起至一○八年七月八日止，並約定自借款撥付日起，依年金法，按月攤付
    本息，而利息依照原告所訂基本放款利率加碼年息百分之○點五三計算，借款利
    率計為年息百分之八點六，並自借款日起於每屆滿半年之翌日起，按當時原告之
    基本放款利率加原碼距重新計算。上開二筆借款均約定被告乙○○應按期於每月
    八日繳款一次，如一期不依約還本付息即喪失期限利益，全部債務視為到期，應
    將所欠借款全數清償，而遲延還本付息時，除給付遲延利息外，逾期六個月以內
    者，按上開利率百分之十，逾期超過六個月以上者，按上開利率百分之二十計付
    違約金。詎借款人即被告乙○○就上開第一筆借款，僅繳納本息至八十九年八月
    七日止，自八十九年八月八日起即未再繳納本息，尚欠本金一百九十三萬八千六
    百四十四元；就上開第二筆借款，亦僅繳納本息至八十九年十月七日止，自八十
    九年十月八日起即未再繳納本息，尚欠本金三十九萬零五十五元，而依約上開二
    筆借款債務既均已到期，被告乙○○即應將所欠本息一次清償。嗣原告據被告乙
    ○○積欠之上開借款債權向本院聲請拍賣抵押物後，實際受償一百六十三萬八千
    九百二十九元，而經抵充上開二筆借款計至九十一年一月七日之違約金二萬六千
    四百八十四元、利息十九萬四千四百元、上開第二筆借款尚欠之本金三十九萬零
    五十五元及第一筆借款之部分本金一百零二萬七千九百九十元後，仍不足清償，
    尚欠上開第一筆借款本金九十一萬零六百五十四元及如附表所示之利息、違約金
    ，而被告戊○○為系爭二筆借款之連帶保證人，依法亦應連帶負責。惟經原告屢
    次催討，被告均置之不理，本利迄未清償。爰依消費借貸及連帶保證之法律關係
    訴請如訴之聲明。
三、證據：提出債權抵充計算書、保證書、本院民事執行處通知、強制執行金額計算
    書分配表、郵政儲金匯業局郵政一年期定期儲金利率資料表、台幣放款利率查詢
    表各一份、及個人購屋貸款契約、收入傳票、戶籍謄本各二份等為證。
乙、被告方面：
一、被告乙○○未於最後言詞辯論期日到場，據其以前到場陳述陳稱：
  （一）聲明：請求駁回原告之訴及假執行之聲請。
  （二）陳述：對原告主張其依消費借貸契約所欠之本件本金、遲延利息及違約金數
              額並不爭執，原告所陳述之事實亦為真正，惟現無資力一次清償。
二、被告戊○○方面：
    被告戊○○未於言詞辯論期日到場，亦未提出書狀作任何聲明或陳述。
    理      由
壹、程序方面：
一、按當事人得就關於由一定法律關係而生之訴訟，以合意定第一審管轄法院，民事
    訴訟法第二十四條第一項定有明文。經查，本件兩造於所簽訂之貸款契約第十一
    條約定：「如因本借款涉訟時，雙方同意以台灣桃園地方法院為雙方合意之第一
    審管轄法院。」，現本件原告起訴主張被告乙○○向原告借款未還，而被告戊○
    ○為系爭借款之連帶保證人，爰依兩造間消費借貸及連帶保證契約之法律關係，
    請求被告連帶給付如主文第一項所示，合於兩造間約定合意管轄情形，是雖被告
    乙○○住所非在本院管轄範圍內，本院仍有管轄權，合先敘明。
二、本件被告受合法通知，均未於最後言詞辯論期日到場，核無民事訴訟法第三百八
    十六條各款所列情形，茲依原告聲請，由其一造辯論而為判決。
貳、實體方面：
一、原告主張被告乙○○以被告戊○○為連帶保證人，於八十八年七月八日向原告貸
    款借得二筆款項分別為：（一）二百萬元，借款期間自八十八年七月八日起至一
    ○八年七月八日止，並約定自借款撥付日起，依年金法，按月攤付本息，而利息
    按郵匯局一年期定期儲金機動利率加碼一個百分點（當時為年息百分之六點三五
    ）計算機動調整之。（二）四十萬元，借款期間自八十八年七月八日起至一○八
    年七月八日止，並約定自借款撥付日起，依年金法，按月攤付本息，而利息依照
    原告所訂基本放款利率加碼年息百分之○點五三計算，借款利率計為年息百分之
    八點六並自借款日起於每屆滿半年之翌日起，按當時原告之基本放款利率加原碼
    距重新計算。上開二筆借款均約定被告乙○○應按期於每月八日繳款一次，如一
    期不依約還本付息即喪失期限利益，全部債務視為到期，應將所欠借款全數清償
    ，而遲延還本付息時，除給付遲延利息外，逾期六個月以內者，按上開利率百分
    之十，逾期超過六個月以上者，按上開利率百分之二十計付違約金。詎借款人即
    被告乙○○就上開第一筆借款，僅繳納本息至八十九年八月七日止，自八十九年
    八月八日起即未再繳納本息，尚欠本金一百九十三萬八千六百四十四元；就上開
    第二筆借款，亦僅繳納本息至八十九年十月七日止，自八十九年十月八日起即未
    再繳納本息，尚欠本金三十九萬零五十五元，而依約上開二筆借款債務既均已到
    期，被告乙○○即應將所欠本息一次清償。嗣原告就被告乙○○積欠之上開借款
    債權向本院聲請拍賣抵押物後，實際受償一百六十三萬八千九百二十九元，而經
    抵充上開二筆借款計至九十一年一月七日之違約金、利息、上開第二筆借款尚欠
    之本金及第一筆借款之部分本金一百零二萬七千九百九十元後，仍不足清償，尚
    欠上開第一筆借款本金九十一萬零六百五十四元及如附表所示之利息、違約金，
    而被告戊○○為系爭二筆借款之連帶保證人，依法亦應連帶負責之事實，業據其
    提出債權抵充計算書、保證書、本院民事執行處通知、強制執行金額計算書分配
    表、郵政儲金匯業局郵政一年期定期儲金利率資料表、台幣放款利率查詢表各一
    份及個人購屋貸款契約、收入傳票、戶籍謄本各二份等為證，核與其所主張相符
    。
二、被告乙○○對原告主張其依消費借貸契約所欠之本金、利息及違約金數額不爭執
    ，認原告所陳述之事實亦為真正，惟抗辯其現無資力清償等語。經查，債務人是
    否有資力清償債務係日後對其為強制執行是否有效果之問題，被告乙○○抗辯其
    無資力清償云云對原告本件請求權之成立及行使並無影響，是其此抗辯並無足採
    。至被告戊○○已於相當時期受合法之通知，而於言詞辯論期日不到場，亦未提
    出準備書狀爭執，依民事訴訟法第二百八十條第三項前段準用同法條第一項前段
    之結果，視同被告戊○○對於原告主張之事實自認。綜上，自堪信原告之主張為
    真實。
三、按「連帶債務之債權人，得對於債務人中之一人或數人或其全體，同時或先後請
    求全部或一部之給付。連帶債務未全部履行前，全體債務人仍負連帶責任。」民
    法第二百七十三條規定甚明。從而，原告依消費借貸契約及連帶保證契約之法律
    關係，請求被告連帶給付借款九十一萬零六百五十四元，及如附表所示之利息及
    違約金，為有理由，應予准許。
四、原告陳明願供擔保，聲請宣告假執行，核無不合，爰酌定相當擔保額准許之。
五、據上論結，本件原告之訴為有理由，依民事訴訟法第三百八十五條第一項前段、
    第八十五條第二項、第三百九十條第二項，判決如主文。
中      華      民      國    九十二    年      一      月    二十八    日
                                        臺灣桃園地方法院民事第一庭
~B法      官  王美玲
右為正本係照原本作成
如對本判決上訴須於判決送達後二十日內向本院提出上訴狀併繳納上訴費
中      華      民      國    九十二    年      一      月    二十八    日
~B法院書記官    王順天


司法院資訊處製作；財團法人民間司法改革基金會備份。
